【裁判字號】    91,訴,2961
【裁判日期】    920829
【裁判案由】    偽造文書等
【裁判全文】
臺灣高雄地方法院刑事判決                        九十一年度訴字第二九六一號
    公  訴  人  臺灣高雄地方法院檢察署檢察官
    被      告  丁○○
右列被告因偽造文書等案件，經檢察官提起公訴（九十年度偵字第一九三一五號），
本院判決如左：
    主  文
丁○○共同連續以詐術得財產上不法之利益，處有期徒刑參月，如易科罰金，以參佰
元折算壹日。
    事  實
一、民國八十九年八月十七日，某不詳姓名年籍之成年人，於未經丙○○同意下，先
    持丙○○之身分證件向佳伸企業有限公司（以下稱：佳伸公司）冒辦申領和信電
    訊0000000000號行動電話之ＳＩＭ卡，並在和信「ＯＮ  ＬＩＮＥ」
    服務申請表上，偽造丙○○之署押做為申請人之簽章，並於取得上開行動電話之
    ＳＩＭ卡一張後，即將之交付與丁○○，而丁○○明知該門號非以自己名義申請
    ，竟與上述之某不詳姓名年籍之人共同意圖為自己不法之所有，由丁○○於八十
    九年十月三日將該行動電話ＳＩＭ卡交給不知情之乙○○使用，並向乙○○表明
    會代她繳電話費等語，惟丁○○自始即無依時補單繳費之意，連續使和信電訊公
    司陷於錯誤，自九十年十月三日起至同年十一月八日止，提供該行動電話門號之
    電信服務，而丁○○與上述之不詳姓名年籍之人，因而獲得免於支付行動電話電
    信費用之財產上不法之利益計新台幣（下同）一萬八千零六十一元。嗣丙○○於
    九十年三月十三日接獲和信電訊公司帳單時發現，始報警查知上情。
二、案經高雄縣政府警察局鳳山分局報請台灣高雄地方法院檢察署檢察官偵查起訴。
    理  由
一、右揭犯罪事實，業據被告於本院調查中坦承：上述0000000000號行動
    電話之ＳＩＭ卡一張，確實係伊於上述時間交予乙○○使用。而伊交付上述行動
    電話門號之ＳＩＭ卡一張予乙○○時，有向乙○○保證伊會幫她繳費等語不諱（
    見本院九十一年十一月七日訊問筆錄），且查：
  (一)0000000000號行動電話之ＳＩＭ卡一張，確係某不詳姓名年籍之人，
    於八十九年八月十七日至佳伸公司，冒以丙○○之名，在和信「ＯＮ  ＬＩＮＥ
    」服務申請表上，偽造丙○○之署押做為申請人之簽章，並虛偽填載該表格之資
    料而取得上述之ＳＩＭ卡一張等事實，業經被害人丙○○於警詢及偵查中證述：
    其並未申請上述之門號，及其係於九十年三月十三日收到帳單時，才知道並冒名
    申請門號等語明確（見鳳山分局警詢筆錄；偵卷第四十五頁訊問筆錄），並有上
    述之和信「ＯＮ  ＬＩＮＥ」服務申請表上在卷可稽（見本院外放之證物袋）；
    且本院將前開和信「ＯＮ  ＬＩＮＥ」服務申請表上所記載之「丙○○，高雄市
    三民區○○○路三Ｏ七號，00－0000000」等字跡，與被告於本院九十
    一年十一月七日所當庭書寫之上開內容之筆跡，函請法務部調查局為筆跡鑑定，
    經該局以九十一年十一月二十九日「調科貳字第Ｚ0000000000號」函
    函覆：「由於送鑑之資料質量不足，故歉難鑑定」等語後，本院即再向臺灣高雄
    監獄調取被告日常書寫之文件資料，並經臺灣高雄監獄檢送被告所親筆書寫之「
    受刑人基本資料調查表」一份，旋即另將上述之「受刑人基本資料調查表」一份
    上被告所親筆書寫之字跡，與前開和信「ＯＮ  ＬＩＮＥ」服務申請表上所記載
    之「丙○○，高雄市三民區○○○路三Ｏ七號，00－0000000」等字跡
    ，函請內政部警政署刑事警察局再為鑑定，亦經該局以九十二年五月二十三日「
    刑鑑字第Ｏ九二ＯＯ九四二Ｏ號」函函覆以：「本案請再蒐集丁○○平日所寫，
    與申請表上「類同」之筆跡多件，連同申請表原本，彙送本局憑辦」等語；復參
    諸證人甲○○即實際販售上述行動電話門號之人，於本院調查中亦證稱：上開0
    000000000號行動電話之ＳＩＭ卡一張，確係伊所經營之大友通訊行販
    售。而因當時係戊○○經營之佳伸公司有與電信公司簽約，故伊嗣後接手佳伸公
    司後，仍以佳伸公司之名義，向電信公司申領門號。但伊已不記得當時係何人購
    買上述行動電話門號之ＳＩＭ卡等語（見本院九十二年一月二十一日訊問筆錄）
    ，足見上述之0000000000號行動電話之ＳＩＭ卡一張，雖不能證明係
    被告所申請，惟確係某不詳姓名年籍之人所申請之事實，應係無訛。
  (二)證人乙○○於警詢及偵查中證稱：上述0000000000號行動電話之ＳＩ
    Ｍ卡一張係被告於八十九年十月三日晚上，於伊所上班之ＫＴＶ內所交予伊；被
    告並告知伊，伊所使用之電話費用，被告會繳納，要伊放心使用；而上述之行動
    電話門號，伊自八十九年十月三日起至十一月八日止，共撥打一萬八千零六十一
    元之費用；被告交付上述ＳＩＭ卡一張與伊時，同事李玉如有看到等語（見鳳山
    分局警詢筆錄；偵卷第四四頁），核與證人李玉如於警詢中所述：八十九年十月
    三日在伊上班之ＫＴＶ內，伊有看到綽號「阿盛」（即被告）之人親手交給乙○○一張行動電話ＳＩＭ卡，並向乙○○說所打之通話費，都會替乙○○付等語（
    見鳳山分局警詢筆錄），大致相符，並有和信電訊通話明細表一份附卷可考，是
    被告確有在前述時、地交付上開行動電話ＳＩＭ卡一張予乙○○，乙○○自八十
    九年十月三日起至十一月八日止，共撥打一萬八千零六十一元之費用之事實，亦
    堪認定。
  (三)再被告於九十年四月七日時曾電告乙○○，上述之行動電話門號已出問題，並要
    求乙○○不要說出上述之行動電話門號ＳＩＭ卡係被告所交付等情，亦據證人乙○○於警詢中證述明確（見鳳山分局警詢筆錄），足見被告於取得上述行動電話
    ＳＩＭ卡時，亦知該張ＳＩＭ卡之來源取得，並非正當；復參諸被告上開之自白
    ，亦見被告於上述之某不詳名籍之人，取得上述ＳＩＭ卡交予伊時，確有共同盜
    打得利之意。
  (四)綜上所述，上述0000000000號行動電話之ＳＩＭ卡一張，確係某不詳
    姓名年籍之人，於八十九年八月十七日至佳伸公司，冒以丙○○之名，在和信「
    ＯＮ  ＬＩＮＥ」服務申請表上，偽造丙○○之署押做為申請人之簽章，並虛偽
    填載該表格之資料而取得上述之ＳＩＭ卡一張後，交予被告丁○○，被告再交予
    乙○○使用，並盜打得利之犯罪事實，已臻明確，應予依法論科。
二、核被告所為，係犯刑法第三百三十九條第二項、第一項之詐欺得利罪。被告與上
    述某不詳名籍之成年人間，就上述犯行，有犯意聯絡及行為分擔，為共同正犯。
    又被告係使不知情之乙○○盜打上述之行動電話，業經被告供述明確（見本院九
    十一年十一月七日訊問筆錄），則被告應為刑法第三百三十九條第二項、第一項
    詐欺得利罪之間接正犯。再被告多次盜打得利之犯行，時間緊接，方法相同，觸
    犯構成要件相同之罪名，顯係基於概括犯意為之，應依連續犯之規定論以一罪，
    並依法加重其刑。爰審酌被告犯罪所得利益非高，於本院審理中坦承犯行，犯後
    態度尚可，及其他一切情狀，量處如主文所示之刑，並諭知易科罰金之折算標準
    。又刑法上之贓物罪，原在防止因竊盜、詐欺，侵占各罪被奪取或侵占之物難於
    追及或回復，故其前提要件，必須犯前開各罪所得之物，始得稱為贓物，最高法
    院四十一年台非字第三六號判例著有明文，是被告丁○○雖係自不詳名籍之人取
    得上述ＳＩＭ卡一張，然該不詳名籍之人係以犯刑法第二百十六條、第二百十條
    行使偽造文書之犯行，取得上述之ＳＩＭ卡，是參酌上述判例，被告取得上開Ｓ
    ＩＭ卡之行為，尚不構成收受贓物罪，附此敘明。
三、公訴意旨雖認被告有在上述和信「ＯＮ  ＬＩＮＥ」服務申請表上，偽造丙○○
    之署押做為申請人之簽章，認被告另涉犯刑法第二百十六條、第二百十條行使偽
    造文書之罪嫌云云。惟查，上述和信「ＯＮ  ＬＩＮＥ」服務申請表上所載之內
    容，經本院分別送鑑後，並無法證明係被告丁○○所為，已如前述，且證人甲○○亦無法指認向伊購買上述門號之人為何，亦如前述；此外，復查無其他積極證
    據，足證被告有刑法第二百十六條、第二百十條行使偽造文書之犯行，原應為無
    罪之諭知，惟公訴意旨認此部分與前開本院認罪科刑部分，有牽連犯之裁判上一
    罪關係，爰不另為無罪之諭知，併此敘明。
據上論斷，應依刑事訴訟法第二百九十九條第一項前段，刑法第二十八條、第五十六
條、第三百三十九條第二項、第一項、刑法第四十一條第一項，罰金罰鍰提高標準條
例第一條前段、第二條判決如主文。
本案經檢察官吳協展到庭執行職務。
中      華      民      國    九十二    年      八      月    二十九    日
                                  臺灣高雄地方法院刑事第四庭
                                      審判長法  官    陳明富
                                            法  官    劉定安
                                            法  官    吳志豪
右正本證明與原本無異。
如不服本判決，應於判決送達後十日內，向本院提出上訴狀。
                                            書記官    邱秋珍
中      華      民      國    九十二    年      九      月      一      日
附錄本案論罪科刑法條全文︰
中華民國刑法第三百三十九條
意圖為自己或第三人不法之所有，以詐術使人將本人或第三人之物交付者
，處五年以下有期徒刑、拘役或科或併科一千元以下罰金。
以前項方法得財產上不法之利益或使第三人得之者，亦同。
前二項之未遂犯罰之。


司法院資訊處製作；財團法人民間司法改革基金會備份。
